【裁判字號】    97,訴緝,86
【裁判日期】    970815
【裁判案由】    違反槍砲彈藥刀械管制條例
【裁判全文】
臺灣高雄地方法院刑事判決              97年度訴緝字第86號
公  訴  人  臺灣高雄地方法院檢察署檢察官
被      告  甲○○
指定辯護人  本院公設辯護人乙○○
上列被告因違反槍砲彈藥刀械管制條例案件，經檢察官提起公訴
（96年度偵字第23383 號），本院判決如下：
    主  文
甲○○未經許可，寄藏可發射子彈具有殺傷力之改造手槍，累犯
，處有期徒刑參年陸月，併科罰金新臺幣伍萬元，罰金如易服勞
役，以新臺幣壹仟元折算壹日。扣案改造手槍壹枝（含彈匣壹個
，槍枝管制編號0000000000號）、口徑九mm之土造金
屬彈頭之土造子彈壹顆，均沒收之。
    事  實
一、甲○○前因搶奪案件，經本院以91年度訴字第1398號判處有
    期徒刑1 年4 月確定；復因竊盜案件，再經本院以91年度易
    字第3088號判處有期徒刑4 月確定，上開二案件接續執行，
    於民國92年11月7 日縮短刑期假釋出監，於92年11月13日假
    釋期滿未經撤銷假釋而視為執行完畢。詎其猶不知悔改，明
    知未經許可，不得無故寄藏具殺傷力之各式槍枝、子彈，竟
    於94年9 月初某日，在其與薛宏毅共同承租之高雄市○○區
    ○○路260 巷1 弄24之3 號4 樓，收受真實姓名年籍不詳、
    綽號「益明」之成年男子委託而保管如附表所示之可發射子
    彈具殺傷力之改造手槍1 枝（含彈匣1 個）及具殺傷力之子
    彈2 顆，而予以寄藏在上揭租屋處之客廳置物櫃內。嗣於94
    年9 月23日下午3 時15分許，為警在上址查獲，並當場扣得
    上開槍彈。
二、案經臺灣高雄地方法院檢察署檢察官主動偵查起訴。
    理  由
壹、證據能力部分：
一、按「法院或檢察官得囑託醫院、學校或其他相當之機關、團
    體為鑑定，或審查他人之鑑定，並準用第203 條至第206 條
    之1 之規定。」、「鑑定之經過及其結果，應命鑑定人以言
    詞或書面報告。」刑事訴訟法第208 條第1 項前段、第206
    條第1 項分別定有明文。是經檢察官囑託相當之機關為鑑定
    後，經鑑定人以書面報告其鑑定之結果者，該鑑定書面雖屬
    被告以外之人於審判外之書面陳述，惟其屬刑事訴訟法第15
    9 條第1 項所謂之「法律有規定者」，故不受該條項規定「
    不得作為證據」之限制。且刑事訴訟法第208 條第1 項前段
    對於法院或檢察官囑託相當之機關為鑑定之情形，僅規定：
    「準用第203 條至第206 條之1 之規定」，至於刑事訴訟法
    第202 條有關「鑑定人應於鑑定前具結」之規定，則不在準
    用之列。故於法院或檢察官囑託相當之機關為鑑定，而該受
    囑託機關以書面報告鑑定結果之情形，即非屬依法應具結者
    。是同法第158 條之3 有關「證人、鑑定人依法應具結而未
    具結者，其證言或鑑定意見，不得作為證據」之規定，於此
    時即無適用之餘地。本案檢察官將扣案槍、彈逕送內政部警
    政署刑事警察局鑑定，從而該局所為94年10月26日刑鑑字第
    0940156287號槍彈鑑定書（94偵21936 號卷第33頁至35頁）
    ，依前揭法律規定，自得作為證據。
二、按被告以外之人於審判外之言詞或書面陳述，除法律有規定
    者外，不得作為證據，刑事訴訟法第159 條第1 項定有明文
    。然被告以外之人於審判外之陳述，雖不符刑事訴訟法第15
    9 條之1 至第159 條之4 之規定，而經當事人於審判程序同
    意作為證據，或當事人、代理人、辯護人知有第159 條第1
    項之情形，而未於言詞辯論終結前聲明異議者，法院審酌該
    言詞陳述或書面陳述作成時之情況，認為適當者，亦得為證
    據，刑事訴訟法第159 條之5 亦定有明文。本判決所引用之
    證據資料（詳後引證據），其中傳聞證據部分，縱無刑事訴
    訟法第159 條之1 至第159 條之4 或其他規定之傳聞證據例
    外情形，亦因被告、辯護人、檢察官於本院最後審判期日或
    同意可作為證據使用（本院卷第75頁至80頁），或未聲明異
    議，依刑事訴訟法第159 條之5 第1 項、第2 項之規定，本
    院審酌該證據作成之情況，認為適當，應得為證據。
貳、實體部分
一、上開事實，業經被告於偵查中及本院訊問時及審理時，坦承
    不諱（96偵23383 號卷第9 頁至10頁、本院卷第53頁、第80
    頁），並於另案本院94年度訴字第4487號違反槍砲彈藥刀械
    管制條例案件中以證人身分到庭證述屬實明確（本院94訴44
    87號卷第92頁至96頁）；並經薛宏毅於另案本院及臺灣高等
    法院高雄分院審理中供述明確（本院94訴4467號卷第241 頁
    、246 頁、高雄高分院96上訴111 號卷第29頁、第49頁），
    證人沈敬峰於警詢及另案本院審理中（高市警苓分三字第09
    40020917號卷第8 頁、本院94訴4487號卷第191 頁）、證人
    李姿瑢於警詢中（高市警苓分三字第0940020917號卷第13頁
    ）、證人鄧琴雲於警詢中（高市警苓分三字第0940020917號
    卷第17頁至18頁）、證人薛源鎮及李榮藤於另案本院審理中
    證述在卷可參（本院94訴4487號卷第86頁、第89頁至91頁）
    ；且有搜索、扣押筆錄暨扣押物品目錄表1 份（高市警苓分
    三字第0940020917號卷第23至25頁、26頁）及系爭槍彈照片
    4 幀在卷可稽（高市警苓分三字第0940020917號卷第33頁）
    。另扣案槍彈經送請內政部警政署刑事警察局鑑定結果，認
    扣案手槍（含彈匣1 個，槍枝管制編號：0000000000號），
    係由仿BERETTA 廠92FS半自動手槍所製造之槍枝換裝土造金
    屬槍管而成之改造手槍，槍身與滑套均為金屬材質，機械性
    能良好，可供擊發及發射適用子彈使用，認具殺傷力；另扣
    案子彈2 顆，均係直徑約為9.0mm 土造金屬彈頭之土造子彈
    ，經取其中1 顆進行試射，認具殺傷力，有該局94年10月26
    日刑鑑字第0940156287號槍彈鑑定書1 份在卷可據（94偵21
    936 號卷第33至35頁）。至薛宏毅於警詢及偵查中雖自承：
    系爭槍彈係伊受友人薛源鎮之委託而寄藏，係因薛源鎮積欠
    伊新臺幣（下同）7 萬5000元，故以系爭槍彈作為債務之抵
    押云云。然薛宏毅嗣於另案本院審理中，旋即翻異前詞，改
    稱：伊友人薛源鎮確因欠伊七萬多元，而曾向伊提及要以槍
    枝抵債，但伊並未答應，伊亦未受薛源鎮之委託代為寄藏系
    爭槍彈，伊於警詢及偵查中只是猜測系爭槍彈可能是薛源鎮
    放在伊家中忘記取走，但伊並不肯定等語，是薛宏毅於警詢
    、偵查及另案本院審理中之供詞顯然前後迴異，即難遽以認
    定薛宏毅於警詢及偵查中之供陳確為實情，佐以薛宏毅之友
    人薛源鎮未曾持系爭槍彈至薛宏毅住處委託薛宏毅代為寄藏
    一情，亦據證人薛源鎮於另案本院審理中結證明確（本院94
    訴4467號卷第86、87頁），益證薛宏毅上開辯詞尚非全然不
    可採信。又證人沈敬峰於偵查中雖證述曾聽聞薛宏毅提及薛
    源鎮將槍枝置放於薛宏毅處，薛宏毅並曾要求薛源鎮將槍枝
    取回等語（94偵21936 號卷第25頁），然證人沈敬峰於另案
    本院審理中復結證稱：「（問：警察在高雄市○○區○○路
    260 巷1 弄24之3 號4 樓扣到槍彈是何人所有，是否知情？
    ）我不知道。」、「（問：警察扣到槍彈之前，是否知道在
    高雄市○○區○○路260 巷1 弄24之3 號4 樓藏有扣案槍彈
    ？）我不知道，但在本案查獲前，我在鳳山有聽到另一個姓
    薛的男子，跟薛宏毅說要拿1 支槍抵債，但後來他們有無這
    樣做我就不知道。」、「（問：你於偵查中稱有聽被告說薛
    源鎮放1 支槍放在被告處，被告有叫薛源鎮取回去，但薛源
    鎮都沒有拿回去，有何意見？）我的確有這樣說過，是姓薛
    的男子在跟被告說以槍抵債的事情，我有在場聽到，之後也
    有聽到被告一直罵，罵什麼不太記得。」等語無訛（本院94
    訴4467號卷第191 頁），則證人沈敬峰既僅係聽聞薛宏毅之
    友人薛源鎮曾向薛宏毅提及欲以槍枝抵債一事，然嗣後薛源
    鎮究有無將槍枝交付予薛宏毅，證人沈敬峰即未曾聽聞，亦
    不知情，況證人沈敬峰聽聞薛源鎮欲交付薛宏毅抵債之槍枝
    是否即為系爭槍彈，亦有疑問。參諸被告於另案本院中以證
    人身分結證有關綽號「益明」之成年男子所委其寄藏之槍彈
    種類、數量、以何種顏色與形式之手提袋包裝及其受寄藏後
    所放置之位置等節，均與前開員警查獲系爭槍彈時之情狀相
    符，已足證其所言尚屬非虛；又被告於為上開證述時年齡為
    22歲，並無任何智能或精神障礙之情事，係一具相當生活閱
    歷之成年人，其於另案本院審理中既經告知具結之義務及偽
    證之處罰後具結作證，應知悉於另案本院審理中倘為不實證
    述，當受偽證罪之處罰，衡情其於另案本院審理中當無甘受
    偽證罪之處罰而故為虛偽不實陳述之理，況未經許可寄藏改
    造手槍及子彈之犯行，係最輕本刑為3 年以上有期徒刑之重
    罪，被告既非至愚之人，對於其於另案本院審理中結稱系爭
    槍彈係其所有，可能遭追訴上開罪嫌之事理，理應知之甚詳
    ，倘扣案系爭槍彈確非其所有，衡諸常情，被告於另案本院
    審理中當不致甘冒上開重刑罪責而率爾為前揭證述；末參以
    薛宏毅於94年9 月23日因本案為警查獲後，於翌日即經檢察
    官聲請羈押，而經本院裁定羈押至95年1 月23日始當庭釋放
    ，另被告因違反毒品危害防制條例案件，於94年11月18日入
    監執行後，至96年7 月16日始因徒刑執行完畢而出監等情，
    有臺灣高等法院被告前案紀錄表2 份在卷可憑，從而，薛宏
    毅與被告間亦無勾串證詞之可能。基上足認被告之自白與事
    實相符，堪可採為認定事實之依據。是本案事證明確，被告
    前揭寄藏槍彈之犯行堪予認定，應依法論科。
二、新舊法比較：
    按被告行為後，刑法業於94年2 月2 日修正公布部分條文，
    並於95年7 月1 日施行（以下簡稱現行刑法，95年7 月1 日
    施行前之刑法簡稱修正前刑法）。依現行刑法第2 條第1 項
    規定：「行為後法律有變更者，適用行為時之法律。但行為
    後之法律有利於行為人者，適用最有利於行為人之法律。」
    ；又本次修正涵蓋之範圍甚廣，故比較新舊法時，應就罪刑
    有關之共犯、牽連犯、連續犯、有無累犯加重、自首減輕暨
    其他法定加減原因與加減例等一切情形，綜其全部罪刑之結
    果而為比較，復有最高法院95年5 月23日95年度第8 次刑庭
    會議決議可資參照。茲就本案有關之新舊法比較部分，臚列
    如下：
(一)罰金刑部分：被告行為後，刑法第33條第5 款業已修正施行
    ；修正後刑法第33條第5 款規定「罰金：新臺幣1,000 元以
    上，以百元計算之。」與修正前刑法第33條第5 款規定「罰
    金：1 元以上。」不同。比較新舊法結果，本案關於槍砲彈
    藥刀械管制條例第8 條第4 項、第12條第4 項之法定刑罰金
    部分以舊法較有利於被告。
(二)累犯部分：被告行為後，刑法第47條、第49條業已修正施行
    ；修正後刑法第47條規定「受徒刑之執行完畢，或一部之執
    行而赦免後，五年以內故意再犯有期徒刑以上之罪者，為累
    犯，加重本刑至二分之一。第九十八條第二項關於因強制工
    作而免其刑之執行者，於受強制工作處分之執行完畢或一部
    之執行而免除後，五年以內故意再犯有期徒刑以上之罪者，
    以累犯論。」與修正前刑法第47條規定「受有期徒刑之執行
    完畢，或受無期徒刑或有期徒刑一部之執行而赦免後，五年
    以內再犯有期徒刑以上之罪者，為累犯，加重本刑至二分之
    一。」不同；另修正後刑法第49條規定「累犯之規定，於前
    所犯罪在外國法院受裁判者，不適用之。」與修正前刑法第
    49條規定「累犯之規定，於前所犯罪依軍法或於外國法院受
    裁判者，不適用之。」互異。按「依最高法院九十五年度第
    八次及九十五年度第二十一次刑事庭會議決議意旨，甲受有
    期徒刑之執行完畢，於五年內之九十五年一月間故意再犯有
    期徒刑以上之罪，無論依修正前刑法第四十七條或修正後第
    四十七條第一項之規定均構成累犯，即無有利或不利之情形
    ，於刑法修正施行後法院為裁判時，無庸為新、舊法之比較
    。個案如有其他應依刑法第二條第一項之規定為新、舊法之
    比較情形時，依綜其全部罪刑之結果而為比較後，整體適用
    法律。」最高法院97年度第2 次刑事庭會議決議要旨著有明
    文。因本案無論適用新法或舊法，被告均構成累犯，依前開
    最高法院決議意旨，就累犯部分，即無有利或不利之情形，
    而無庸為新、舊法之比較。如本案有其他應依刑法第2 條第
    1 項之規定為新、舊法之比較情形時，應依綜其全部罪刑之
    結果而為比較後，整體適用法律。
(三)想像競合犯部分：刑法第55條修正後，除刪除牽連犯之規定
    外，就想像競合犯部分增訂「但不得科以較輕罪名所定最輕
    本刑以下之刑」之但書規定，惟此項科刑之限制，為法理之
    明文化，非屬法律之變更，不生新舊法比較適用之問題，無
    刑法第2 條之適用，應依一般法律適用原則，適用裁判時法
    （最高法院95年第21次刑事庭會議紀錄意旨參照）。
(四)修正後之刑法第42條第3 項，就易服勞役之標準，由修正前
    之刑法第42條第2 項及罰金罰鍰提高標準條例第2 條之銀元
    100 元以上300 元以下折算1 日（即新臺幣300 元以上900
    元以下折算1 日），變更為新臺幣1,000 元、2,000 元或3,
    000 元折算1 日，使無力完納罰金者得於較短之勞役期限執
    行完畢，惟修正後刑法第42條第3 項將易服勞役之最長期限
    由6 個月延長至1 年，較不利於被告，則易服勞役折算結果
    若未逾6 個月之日數，修正後之刑法自對被告較為有利，如
    折算結果逾6 個月之日數，則修正前之規定對被告較為有利
    。
(五)依上所述，本件就易服勞役折算標準以修正公布後之刑法，
    較有利於被告，而就罰金刑之最低度之規定，修正後之刑法
    ，較不利於被告，綜合比較結果，適用修正前刑法之規定，
    較有利於被告。故就累犯、罰金刑相關規定，應依修正後刑
    法第2 條第1 項前段之規定，適用修正前刑法及修正前罰金
    罰鍰提高標準條例第2 條，惟就易服勞役部分，因屬易刑處
    分，新法既較有利於被告，自應採此有利於被告之修正後刑
    法之規定。
三、核被告所為，分別係犯槍砲彈藥刀械管制條例第8 條第4 項
    之未經許可寄藏可發射子彈具有殺傷力之改造手槍罪、同法
    第12條第4 項之未經許可寄藏子彈罪。被告持有改造手槍、
    子彈等行為，為寄藏之當然結果，不另論罪（最高法院74台
    上3400號判例意旨參照）。被告以一寄藏行為觸犯上開二罪
    名，係想像競合犯，應依刑法第55條規定，從一重之未經許
    可寄藏可發射子彈具有殺傷力之改造手槍罪處斷。被告前因
    搶奪案件，經本院以91年度訴字第1398號判處有期徒刑1 年
    4 月確定；復因竊盜案件，再經本院以91年度易字第3088號
    判處有期徒刑4 月確定，上開二案件接續執行，於92年11月
    7 日縮短刑期假釋出監，於92年11月13日假釋期滿未經撤銷
    假釋而視為執行完畢各節，有臺灣高雄地方法院檢察署刑案
    資料查註紀錄表、臺灣高等法院被告全國前案記錄表各1 份
    在卷可憑，其於該有期徒刑執行完畢後，5 年內再犯本件有
    期徒刑以上之罪，為累犯，應依刑法第47條之規定，加重其
    刑。爰審酌被告未經許可寄藏改造手槍、子彈，對於社會治
    安具有嚴重之潛在危險性，惟念其犯後坦承犯行，且未持前
    揭槍、彈涉犯他罪，另並斟酌被告寄藏槍、彈之數量、期間
    等一切情狀，量處如主文所示之刑，併就罰金部分，審酌被
    告為國中畢業，未受羈押前從事輕鋼架工作，每月收入約1
    萬8000元，經濟狀況勉持，業據其於本院審理中供明在卷，
    及其犯罪情節等情，諭知易服勞役之折算標準。扣案附表所
    示改造手槍1 支、子彈2 顆，經送鑑定結果，均具殺傷力，
    業如前述，則除鑑定試射子彈1 顆外所剩餘之1 顆子彈及附
    表編號1 之槍枝，均屬違禁物，均應依刑法第38條第1 項第
    1 款規定宣告沒收；至鑑定試射之子彈1 顆，雖具殺傷力，
    惟已因試射而滅失，失其違禁物之性質，則不予宣告沒收。
據上論斷，應依刑事訴訟法第299 條第1 項前段，槍砲彈藥刀械
管制條例第8 條第4 項、第12條第4 項，刑法第2 條第1 項、第
11條前段、第55條、第42條第3 項前段、第38條第1 項第1 款，
修正前刑法第47條，判決如主文。
本案經檢察官丙○○到庭執行職務。
中    華    民    國    97    年    8     月    15    日
                刑事第十三庭  審判長法  官  黃惠玲
                                    法  官  黃苙荌
                                    法  官  楊國煜
以上正本證明與原本無異。
如不服本判決應於收受本判決後10日內向本院提出上訴書狀，並
應敘述具體理由，如未敘述上訴理由者，應於上訴期間屆滿後20
日內補提理由書狀於本院（均須按他造當事人之人數附繕本）「
切勿逕送上級法院」。
中    華    民    國    97    年    8     月    15    日
                                    書記官  李憶如
附錄本案論罪法條槍砲彈藥刀械管制條例第8 條未經許可，製造
、販賣或運輸鋼筆槍、瓦斯槍、麻醉槍、獵槍、空氣槍或第4 條
第1 項第1 款所定其他可發射金屬或子彈具有殺傷力之各式槍砲
者，處無期徒刑或5 年以上有期徒刑，併科新臺幣1 千萬元以下
罰金。
未經許可，轉讓、出租或出借前項所列槍枝者，處5 年以上有期
徒刑，併科新臺幣1 千萬元以下罰金。
意圖供自己或他人犯罪之用，而犯前二項之罪者，處無期徒刑或
7 年以上有期徒刑，併科新臺幣1 千萬元以下罰金。
未經許可，持有、寄藏或意圖販賣而陳列第1 項所列槍枝者，處
3年 以上10年以下有期徒刑，併科新臺幣700 萬元以下罰金。
第1項至第3項之未遂犯罰之。
┌───────────────────────────────┐
│附表                                                          │
├─┬───────────┬─────────────────┤
│編│品   名   與   數   量│說                              明│
│號│                      │                                  │
├─┼───────────┼─────────────────┤
│ 1│改造手槍壹枝（含彈匣1 │經送內政部警政署刑事警察局鑑定結果│
│  │個，槍枝管制編號110204│，認係由仿BERETTA 廠92FS型半自動手│
│  │9278）                │槍所製造之槍枝，換裝土造金屬槍管而│
│  │                      │成之改造槍枝，槍身與滑套為金屬材質│
│  │                      │，機械性能良好，可供擊發適用子彈使│
│  │                      │用，認具殺傷力。                  │
├─┼───────────┼─────────────────┤
│ 2│土造子彈貳顆          │均係直徑9.0mm 土造金屬彈頭之土造子│
│  │（口徑9 mm）          │彈，採樣壹顆試射，可擊發，認具殺傷│
│  │                      │力。                              │
└─┴───────────┴─────────────────┘


司法院資訊處製作；財團法人民間司法改革基金會備份。
